【裁判字號】    97,上訴,2499
【裁判日期】    970729
【裁判案由】    偽造文書等
【裁判全文】
臺灣高等法院刑事判決               97年度上訴字第2499號
    上  訴  人
    即  被  告  乙○○
                        9樓
上列上訴人因業務侵占等案件，不服臺灣臺北地方法院97年度訴
字第218號，中華民國97年3月31日第一審判決（起訴案號：臺灣
臺北地方法院檢察署96年度調偵字第501號），提起上訴，本院
判決如下：
    主  文
上訴駁回。
乙○○緩刑伍年，並按附表一所示日期，分六期每期新台幣壹佰
萬元，向被害人香港商光竣有限公司臺灣分公司支付新台幣陸佰
萬元，一期不給付視為全部到期；並於民國101年1月16日向公庫
支付新台幣壹佰萬元；緩刑期間付保護管束。
    事實及理由
一、本案經本院審理結果，認第一審判決以上訴人即被告乙○○
    係犯刑法第336條第2項業務侵占罪、第216條、第210條行使
    偽造私文書罪。被告偽造署押之行為，係偽造私文書之部分
    行為，偽造私文書後復持以行使，其偽造之低度行為經行使
    之高度行為所吸收，均不另論罪。被告以一行為犯業務侵占
    、行使偽造私文書罪，為想像競合犯，應依刑法第55條規定
    ，從較重之業務侵占罪處斷。所為附表二14次犯行，犯意各
    別，行為互殊，應予分論併罰。並審酌被告侵占之珠寶價值
    不菲，造成告訴人香港商光竣有限公司臺灣分公司損失甚鉅
    ，犯後坦承犯行，尚具悔意，及其犯罪之動機、目的、手段
    、智識程度等一切情狀，各量處判處被告如附表二所示之刑
    ；又被告犯罪之時間，均係在民國96年4月24日以前，所犯
    符合中華民國96年罪犯減刑條例第2條第1項第3款所定之減
    刑要件，應減其宣告刑二分之一，減如附表二所示之刑。經
    核原審認事用法及量刑均無不當，應予維持，並引用第一審
    判決書記載之事實、證據及理由（如附件原審判決書）。
二、被告上訴本院，認罪坦承犯行，原審判決復無違法或量刑不
    當之處，上訴為無理由，應予駁回。
三、茲念被告前無不良素行，未曾受有期徒刑以上刑之宣告，有
    本院被告前案紀錄表在卷可參。被告上訴本院期間，業與被
    害人香港商光竣有限公司臺灣分公司達成和解，同意分期給
    付被害人新台幣（下同）700萬元，此並經告訴代理人林重
    宏律師於本院審理時陳明在卷，林律師復表示被告如入監服
    刑，告訴人則無法獲得文分清償，而被告經此論罪科刑之教
    訓，應知所警惕，信無再犯之虞，所宣告之刑以暫不執行為
    適當，爰併宣告緩刑五年，以勵自新。又「緩刑宣告，得斟
    酌情形，命犯罪行為人向被害人支付相當數額之財產或非財
    產上之損害賠償及向公庫支付一定之金額。」刑法第74條第
    2 項第3款、第4款亦定有明文，被告與告訴人於97年7月15
    日本院審理時達成和解，願賠償告訴人700萬元，然被告因
    經濟上困難，除於97.7.22匯款100萬元予告訴人（有告訴人
    陳報狀附卷可查），餘600萬元，按附表一所示日期，分六
    期每期100萬元，向被害人香港商光竣有限公司臺灣分公司
    支付，一期不給付視為全部到期；並於民國101年1月16日向
    公庫支付100萬元，本院斟酌告訴人權益之保障，並給予被
    告自新機會，認於被告緩刑期間課予上開負擔，乃為適當。
    復為期被告能履行上開負擔，並培養正確法治觀念，爰併為
    緩刑期間付保護管束之諭知。
據上論斷，應依刑事訴訟法第373條、第368條，刑法第74條第1
項第1款、第2項第3款、第4款、第93條第1項，判決如主文。
本案經檢察官呂建昌到庭執行職務。
中    華    民    國    97    年    7    月    29    日
                  刑事第十三庭  審判長法  官  曾德水
                                      法  官  談  虎
                                      法  官  梁耀鑌
以上正本證明與原本無異。
如不服本判決，應於收受送達後十日內向本院提出上訴書狀，其
未敘述上訴之理由者並得於提起上訴後十日內向本院補提理由書
（均須按他造當事人之人數附繕本）。
                                      書記官  莊淑茹
中    華    民    國    97    年    8     月    4     日
附表一
編號  付款日期（民國）  金  額（新台幣）
一、  98.1.16           100萬元
二、  98.7.16           100萬元
三、  99.1.16           100萬元
四、  99.7.16           100萬元
五、  100.1.16          100萬元
六、  100.7.16          100萬元
附件
臺灣臺北地方法院刑事判決               97年度訴字第218號
公  訴  人  臺灣臺北地方法院檢察署檢察官
被      告  乙○○
上列被告因偽造文書等案件，經檢察官提起公訴（96年度調偵字
第501號），本院改行簡式審判程序，判決如下：
    主  文
乙○○意圖為自己不法之所有，而侵占對於業務上所持有之物，
共拾肆罪，各處如附表主文欄所示之宣告刑，並減為如附表主文
欄所示之刑，如附表主文欄所示偽造之署押沒收。應執行有期徒
刑貳年，如附表主文欄所示偽造之署押均沒收。
    事  實
乙○○自民國92年3月11日起，在址設臺北市信義區○○○路○段
410號7樓之1之香港商光竣有限公司臺灣分公司（負責人甲○○
MAHTANI PRAKASH GHANSHYAM，下稱光竣公司）擔任銷售業務員
，負責珠寶之銷售及收款、送貨業務，竟意圖為自己不法之所有
，於臺北縣、市等地之車上或餐廳，分別於如附表所示之日期，
在銷售單或寄存單上偽簽如附表所列客戶署押（均一式三聯，以
複寫方式為之；編號六之銷售單、編號十二部分無署押)，用以表
示附表所示之客戶購買或調借如附表所示珠寶，而偽造該具收據
性質之銷售單或寄存單，並持之向光竣公司行使，乙○○則將該
等光竣公司所交付由其持有之珠寶予以變賣或持向當舖換取現金
，所得款項用以投資股票、期貨，以此方式侵占如附表所示之珠
寶，價值共計新臺幣（下同）947萬3,420元 (起訴書誤載為822
萬2,030元)，致生損害於光竣公司及附表所示之客戶。嗣經光竣
公司於95年12月31日因收款異常，向如附表所示客戶求證，始查
悉上情。
    理  由
一、訊據被告乙○○對上開犯罪事實坦承不諱，核與證人即告訴
    人光竣公司負責人MAHTANI PRAKASH GHANSHYAM於檢察官偵
    查中指訴情節相符，並有偽造之銷售單、寄存單影本在卷可
    資佐證，足徵被告自白與事實相符，犯行堪以認定，應予依
    法論科。
二、核被告所為，係犯刑法第336條第2項業務侵占罪、第216條
    、第210條行使偽造私文書罪。起訴書雖認被告係涉犯刑法
    第339條第1項詐欺取財罪嫌，惟已據蒞庭檢察官於審理中更
    正起訴法條為刑法第336條第2項業務侵占罪，本院自毋庸諭
    知變更起訴法條。被告偽造署押之行為，係偽造私文書之部
    分行為，偽造私文書後復持以行使，其偽造之低度行為經行
    使之高度行為所吸收，均不另論罪。被告以一行為犯業務侵
    占、行使偽造私文書罪，為想像競合犯，應依刑法第55條規
    定，從一重之業務侵占罪處斷。所為附表14次犯行，犯意各
    別，行為互殊，應予分論併罰。爰審酌被告侵占之珠寶價值
    不菲，造成告訴人損失甚鉅，雖有意與告訴人和解，惟迄未
    達成，犯後坦承犯行，尚具悔意，及其犯罪之動機、目的、
    手段、智識程度等一切情狀，各量處如主文所示之刑。又被
    告犯罪時間均係在96年4月24日之前，合於中華民國九十六
    年罪犯減刑條例之規定，應依該條例第2條第1項第3款規定
    ，各減其宣告刑二分之一，並定應執行刑。另被告偽造如附
    表所示客戶之署押 (均一式三聯，以複寫方式為之)，無證
    據證明業已滅失，應依刑法第219條之規定，沒收之。
據上論斷，應依刑事訴訟法第273條之1第1項、第299條第1項前
段，刑法第336條第2項、第216條、第210條、第55條、第51條第
5款、第219條，刑法施行法第1條之1第1項、第2項前段，中華民
國九十六年罪犯減刑條例第2條第1項第3款、第7條，判決如主文
。
本案經檢察官江貞諭到庭執行職務
中    華    民    國    97    年    3     月    31    日
                        臺灣臺北地方法院刑事第14庭
                                法  官  宋松璟
上正本證明與原本無異。
如不服本判決，應於判決送達後10日內向本院提出上訴狀（應抄
附繕本）。告訴人或被害人如對於本判決不服者，應具備理由請
求檢察官上訴，其上訴期間之計算係以檢察官收受判決正本之日
期為準。
                                書記官  周小玲
中    華    民    國    97    年    4     月    7     日
  附表二（原審判決附表）
 ┌──┬───────────┬──────┬────┬────┬──────┬─────────────┐
 │編號│行為日期及偽造單據名稱│ 珠寶編號   │客戶名稱│ 偽造   │ 貨品價格   │        主文              │
 │    │                      │            │        │ 署押   │（新臺幣）  │                          │
 ├──┼───────────┼──────┼────┼────┼──────┼─────────────┤
 │ 一 │ 95年10月17日 銷售單  │R100HA2201  │國寶    │  曾    │82萬2,000元 │處有期徒刑拾月，減為有期徒│
 │    │                      │R100HA2311  │        │        │            │刑伍月，銷售單上偽造之署押│
 │    │                      │            │        │        │            │「曾」枚沒收。          │
 ├──┼───────────┼──────┼────┼────┼──────┼─────────────┤
 │ 二 │ 95年10月31日 銷售單  │R100HA0111  │楊本文  │  楊    │17萬6,000元 │處有期徒刑拾月，減為有期徒│
 │    │                      ├──────┼────┼────┼──────┤刑伍月，銷售單上偽造之署押│
 │    │                      │R201G1212   │大陸珍珠│  林    │34萬5,000元 │「楊」、「林」各枚沒收。│
 ├──┼───────────┼──────┼────┼────┼──────┼─────────────┤
 │ 三 │ 95年11月16日 寄存單  │R100HA1101  │林瑞新  │  林    │16萬5,240元 │處有期徒刑捌月，減為有期徒│
 │    │                      │R100HA1111  │(淳嘉） │        │14萬9,350元 │刑肆月，寄存單上偽造之署押│
 │    │                      │            │        │        │            │「林」枚沒收。          │
 ├──┼───────────┼──────┼────┼────┼──────┼─────────────┤
 │ 四 │ 95年11月22日 寄存單  │R251G2211   │大陸珍珠│  林    │39萬9,090元 │處有期徒刑拾月，減為有期徒│
 │    │                      │R221HA2211  │        │        │41萬9,900元 │刑伍月，寄存單上偽造之署押│
 │    │                      │R200HA3311  │        │        │28萬元      │「林」枚沒收。          │
 ├──┼───────────┼──────┼────┼────┼──────┼─────────────┤
 │ 五 │ 95年11月27日 寄存單  │R208HA1201  │大陸珍珠│  林    │50萬5,440元 │處有期徒刑捌月，減為有期徒│
 │    │                      │            │        │        │            │刑肆月，寄存單上偽造之署押│
 │    │                      │            │        │        │            │「林」枚沒收。          │
 ├──┼───────────┼──────┼────┼────┼──────┼─────────────┤
 │ 六 │              寄存單  │R100G0101   │蒂帆霓  │  唐    │14萬6,000元 │處有期徒刑捌月，減為有期徒│
 │    │95年11月30日          ├──────┼────┼────┼──────┤刑肆月，寄存單上偽造之署押│
 │    │              銷售單  │R100HA1101  │楊本文  │(無署押)│16萬9,000元 │「唐」枚沒收。          │
 ├──┼───────────┼──────┼────┼────┼──────┼─────────────┤
 │ 七 │ 95年12月6日  寄存單  │R100HA1111  │陳遠    │  陳    │14萬7,900元 │處有期徒刑陸月，減為有期徒│
 │    │                      │            │        │        │            │刑月，寄存單上偽造之署押│
 │    │                      │            │        │        │            │「陳」枚沒收。          │
 ├──┼───────────┼──────┼────┼────┼──────┼─────────────┤
 │ 八 │              銷售單  │R318G2300   │歐莉寶  │ 素珠   │66萬7,000元 │處有期徒刑拾月，減為有期徒│
 │    │ 95年12月7日          ├──────┼────┼────┼──────┤刑伍月，銷售單、寄存單上偽│
 │    │              寄存單  │R100HA1101  │陳遠    │  陳    │16萬4,160元 │造之署押「素珠」、「陳」各│
 │    │                      │            │        │        │            │枚沒收。                │
 ├──┼───────────┼──────┼────┼────┼──────┼─────────────┤
 │ 九 │ 95年12月8日  銷售單  │R211HA2211  │大陸珍珠│  林    │41萬3,000元 │處有期徒刑捌月，減為有期徒│
 │    │                      │            │        │        │            │刑肆月，銷售單上偽造之署押│
 │    │                      │            │        │        │            │「林」枚沒收。          │
 ├──┼───────────┼──────┼────┼────┼──────┼─────────────┤
 │ 十 │ 95年12月13日 寄存單  │R100HA1201  │蘇錦珍  │S（草寫 │18萬2,400元 │處有期徒刑拾月，減為有期徒│
 │    │                      │R100HA1201  │        │  ）    │18萬6,960元 │刑伍月，寄存單上偽造之署押│
 │    │                      ├──────┼────┼────┼──────┤「S」、「徐素珠」各枚沒 │
 │    │                      │R100LHA1111 │歐莉寶  │ 徐素珠 │77萬6,580元 │收。                      │
 ├──┼───────────┼──────┼────┼────┼──────┼─────────────┤
 │ 十一 │ 95年12月18日 寄存單  │PS120G0001  │莊鈺山  │  謝    │44萬8,200元 │處有期徒刑拾月，減為有期徒│
 │    │                      ├──────┼────┼────┼──────┤刑伍月，寄存單上偽造之署押│
 │    │                      │ZR151HA2211 │德泰    │  耿    │20萬3,850元 │「謝」、「耿」各枚沒收。│
 │    │                      │R100HA1111  │        │        │14萬7,900元 │                          │
 ├──┼───────────┼──────┼────┼────┼──────┼─────────────┤
 │ 十二 │ 95年12月19日 銷售單  │R030HA0111  │德泰    │(無署押)│1萬3,500元  │處有期徒刑陸月，減為有期徒│
 │    │                      │            │        │        │            │刑月。                  │
 ├──┼───────────┼──────┼────┼────┼──────┼─────────────┤
 │ 十三 │ 95年12月20日 寄存單  │R200HA1112  │萬泰    │  賴    │59萬2,900元 │處有期徒刑拾月，減為有期徒│
 │    │                      ├──────┼────┼────┼──────┤刑伍月，寄存單上偽造之署押│
 │    │                      │R100HA1111  │陳鍵    │  陳    │14萬7,290元 │「賴」、「陳」各枚沒收。│
 │    │                      │R100HA1101  │        │        │15萬5,040元 │                          │
 ├──┼───────────┼──────┼────┼────┼──────┼─────────────┤
 │ 十四 │ 95年12月22日 寄存單  │ZR303G3311  │歐莉寶  │ 徐素珠 │63萬240元   │處有期徒刑拾月，減為有期徒│
 │    │                      │R331HA2200  │        │        │101萬9,480元│刑伍月，寄存單上偽造之署押│
 │    │                      │            │        │        │            │「徐素珠」枚沒收。      │
 ├──┼───────────┴──────┴────┴────┴──────┴─────────────┤
 │總計│新臺幣：947萬3,420元。                                                                            │
 └──┴─────────────────────────────────────────────────┘
附錄本案論罪科刑法條全文
中華民國刑法第336條
（公務公益侵占罪、業務侵占罪）
對於公務上或因公益所持有之物，犯前條第1項之罪者，處1年以
上7年以下有期徒刑，得併科5千元以下罰金。
對於業務上所持有之物，犯前條第1項之罪者，處6月以上5年以
下有期徒刑，得併科3千元以下罰金。
前二項之未遂犯罰之。
中華民國刑法第216條
（行使偽造變造或登載不實之文書罪）
行使第210條至第215條之文書者，依偽造、變造文書或登載不實
事項或使登載不實事項之規定處斷。
中華民國刑法第210條
（偽造變造私文書罪）
偽造、變造私文書，足以生損害於公眾或他人者，處5年以下有
期徒刑。


司法院資訊處製作；財團法人民間司法改革基金會備份。
